【裁判字號】    97,上訴,2867
【裁判日期】    970731
【裁判案由】    強盜等
【裁判全文】
臺灣高等法院刑事判決                97年度上訴字第2867號
上  訴  人  臺灣新竹地方法院檢察署檢察官
被      告  丙○○
                    現另案在臺灣臺北監獄執行中
選任辯護人  盛枝芬律師
上列上訴人因被告強盜等案件，不服臺灣新竹地方法院96年度訴
字第584號，中華民國97年5月8日第一審判決（起訴案號：臺灣
新竹地方法院檢察署96年度偵字第761號），提起上訴，本院判
決如下：
    主  文
上訴駁回。
    理  由
一、公訴意旨略以：被告丙○○與共犯劉金生、己○○（共犯劉
    金生、己○○涉嫌強盜及加重竊盜部分業經判決確定）共同
    基於意圖為自己不法所有之犯意聯絡，先於民國88年1月間
    某日23時許，攜帶客觀上足以對人之生命、身體造成危害可
    供作為凶器使用之螺絲起子，至新竹市○○路277號丁○○
    （原名胡玉女）所經營之台聯社超市，趁當時在超市內結完
    帳正準備打烊離去之被害人戊○○打開鐵捲門外出時，被告
    丙○○及共犯劉金生、己○○等3人持螺絲起子闖入，共犯
    劉金生、己○○2人持螺絲起子抵住被害人戊○○並以膠帶
    封住被害人戊○○之眼、口及手腳，被告丙○○則將另一位
    店內女職員被害人康慧琳（原名乙○○）之眼、口及手腳以
    膠帶綁住，被告丙○○、及共犯劉金生、己○○等3人共同
    以上開強暴方式，致使被害人戊○○及女職員康慧琳等人不
    能抗拒，而後以手推車將店內保險櫃推上被告丙○○所駕駛
    之車輛，得手後由被告丙○○駕駛車輛載共犯劉金生、己○○離去，至新竹縣頭前溪河邊破壞前開保險箱，取得現金約
    新臺幣（下同）0000000元由3人平分花用，保險箱則丟棄在
    溪中。被告丙○○與共犯劉金生、己○○另行起意，共同基
    於意圖為自己不法所有之犯意聯絡，於88年5月28日凌晨1時
    許，攜帶客觀上足以對人之生命、身體造成危害可供作為凶
    器使用之起子、扳手、管鉗等工具，至位在新竹縣竹北市○○路之甲○○○，被各丙○○在外把風，由共犯劉金生、己○○用梅花扳手將郵局鐵窗螺絲卸下後，破壞鋁窗壓條侵入
    郵局內，竊得現金1000元，得手後復由被告丙○○駕駛車輛
    載共犯劉金生、己○○等人離去。因認被告分別涉犯刑法
    330條第1項加重強盜罪嫌及同法第321條第1項第1款、第3款
    、第4款之加重竊盜罪嫌云云。
二、按犯罪事實應依證據認定之，無證據不得認定犯罪事實；不
    能證明被告犯罪者，應諭知無罪之判決，刑事訴訟法第154
    條第2項、第301條第1項分別定有明文。次按，事實之認定
    ，應憑證據，如未能發現相當證據，或證據不足以證明，自
    不能以推測或擬制之方法，以為裁判基礎；又認定不利於被
    告之事實，須依積極證據，苟積極證據不足為不利於被告事
    實之認定時，即應為有利於被告之認定，更不必有何有利之
    證據，最高法院40年臺上字第86號、30年上字第816號分別
    著有判例可資參照。另按刑事訴訟上證明之資料，無論為直
    接證據或間接證據，均須達於通常一般之人均不致於有所懷
    疑，而得確信為真實之程度，始得據為有罪之認定，若關於
    被告是否犯罪之證明未能達此程度，而有合理性懷疑之存在
    ，致使無從形成有罪之確信，根據「罪證有疑、利於被告」
    之證據法則，即不得遽為不利被告之認定，最高法院亦著有
    76年度臺上字第4986號判例意旨可資參照。
三、訊據被告堅決否認有何結夥三人以上攜帶兇器而竊盜、強盜
    等犯行，辯稱：伊從頭到尾沒有跟劉金生、己○○他們做過
    一次案子，本案與伊無關，伊不知道他們做什麼案件，他們
    咬出伊，係因伊與己○○、劉金生素有恩怨；伊與己○○在
    88年3、4月間認識的，88年1月發生強盜案發時，伊還沒有
    認識己○○等語。
四、公訴人認被告丙○○涉有上開強盜等犯嫌，無非係以證人即
    告發人己○○於本案偵查中及另案即臺灣新竹地方法院90年
    度訴字第278號、本院91年度上重訴字第51號案件審理中之
    證述，證人即共犯劉金生於本案偵查中、另案即本院91年度
    上重訴字第51號審理中之證述，證人即共犯劉金生嗣後審判
    時另作有利於被告之證述，應有外力介入與常理有違而不可
    信，證人丁○○、戊○○、康慧琳之證述，臺南市立醫院97
    年3月3日南市醫字第0970000136號函意旨，認被告雖然曾經
    動過手術，但術後不影響行動，故被告以此為由辯稱不良於
    行云云，核與本案無關，亦不可採等事證，為其論據。
五、惟經查：
（一）證人即告發人己○○之供述部分：
    1.證人即告發人己○○先於95年9月18日偵查中證稱：
    (1)台聯社超市部分：「我跟劉金生制伏老闆，該女店員是丙○○將他制伏，有搶到大小各一個保險櫃，內有八十幾萬
      元，我們3人平分，1人分得二十七萬元多，後來在竹林大
      橋燒掉保險櫃及交通工具。」等語。
    (2)家郵局部分：「（你跟劉金生一起到新竹縣竹北市○○路
      六家銀行行竊1000元，並破壞提款機之犯行時，丙○○是
      否參與？）那位我認識之丙○○，是45年次之人。」等語
      （均見95年度偵緝字第434號第34至35頁）。
    2.嗣告發人己○○於96年8月15日偵查中改稱：
    (1)台聯社超市部份：「離開之後我們把保險箱載到新竹縣頭
      前溪河邊破壞，那次我們拿了80幾萬，因為倒車時卡在檳
      榔園無法動彈，所以我們把車子燒掉。」。
    (2)甲○○○部份：「也是我們3人共同行竊，丙○○好像是開
      休旅車，他在外面把風，我及劉金生破壞鐵窗入內行竊，
      裡面沒有人，是劉金生要開提款機時碰到警報器，我們趕
      快離開，我們沒拿到錢，離開時也是丙○○開車接應我們
      。」（均見95年度偵續字第38號第46頁）。
    3.告發人己○○嗣於97年4月14日原審審理時復改稱：
    (1)台聯社超市部份：「九人座的廂型車。是紅色，劉金生載
      丙○○到我家附近找我，是我橫山家，找我去做案，那時
      候是劉金生開的車，後來台聯社是何人開車我忘記了。後
      來強盜保險箱後我開的車，我帶他們去新竹縣芎林鄉河堤
      旁破壞保險箱，車子倒退時，廂型車卡到旁邊的水溝裡面
      我當場放火將車子燒掉。」。
    (2)甲○○○部分：「（如何前往？）開廂型車。」、「（是
      同一部？）應該是。是劉金生來我家載我去。」、「（廂
      型車不是被你燒掉？）劉金生很多部同型紅色廂型車，燒
      掉一部，他又找一部來。」（見原審卷二第94頁、96頁背
      面）等語。
（二）由上引告發人己○○嗣之多次供述，足證告發人己○○對
      犯罪之過程及事後之處置，所述前後不一，其所述是否屬
      實，已非無疑，自難單憑其證詞，為被告不利之認定。
（三）證人即共犯劉金生之供述部分：
    1.證人即共犯劉金生先於95年9月18日偵查中證稱：「台聯
      社超市搶案及甲○○○竊盜，丙○○有參加。」等語（見
      95年度偵緝字第434號第26頁）。嗣於95年12月19日偵查
      中改稱：「我有跟己○○講過，說此事算了，他們之間有
      贓款分不清。但是己○○一直要被告丙○○扯進來。」等
      語（見95年度他字第2311號第9頁）。
    2.證人即共犯劉金生復於96年8月9日偵查中改稱：
    (1)台聯社超市部分：「共有3人，是我跟丙○○、己○○一同
      前往超商行搶，當時有帶破壞用的螺絲起子，店內有2人，
      一男一女，女的看到我們就嚇倒在地，丙○○負責看著她
      ，我跟己○○去抓另一個男子並把男子綑綁起來，把保險
      箱拿走，載到橫山的某溪邊打開保險箱3人平分贓款全部七
      、八十萬元。」等語。
    (2)甲○○○部分：「當時我與丙○○、己○○3人一同入內行
      竊，我們用六角扳手把鐵窗卸下來，丙○○在外面把風，
      我跟己○○進去偷，但沒有偷到錢，因為錢被鎖在大保險
      箱內，我們沒有拿到就離開了。」等語（均見95年度偵續
      字第38號第29至30頁）。
    3.證人即共犯劉金生嗣於97年4月21日原審審理中又改稱：「
      台聯社超市搶案、甲○○○竊案，丙○○皆無參與其中云
      云。」（見原審卷二第136頁）；另證人即共犯劉金生於97
      年3月間在臺灣宜蘭監獄服刑中，因透過真實姓名不詳之友
      人「阿欽」（應係「德」）寫信，而得知乃共犯己○○檢
      舉其強制工作及其所有之車輛係同案被告己○○所燒毀，
      此有臺灣宜蘭監獄收容人書信登記表1紙在卷可查，復稱：
      「（為何在新竹地檢署偵訊時說丙○○有去？）因為當時
      我以為丙○○燒我的車，且己○○一直告訴我要把丙○○
      咬死。」（見原審卷二第134頁背面、136頁背面、164頁）
      。
（四）是，由上引證人劉金生之多次供述，亦足證證人劉金生之
      證述不僅與共犯己○○之證述多所矛盾且所述前後不一，
      且因其間之恩怨仇隙，對被各丙○○是否參與本件犯罪，
      反覆不一，其所為之證述自難憑以為被告本案犯罪之論據
      。
（五）再者，證人即被害人丁○○於案發時並未於現場目睹，無
      法證明被告於案發時在場。證人即被害人戊○○於97年4月
      21日原審審理時證稱：「當時整個暗的且我的眼睛整個被
      貼住，所以我看不到，我並沒有與歹徒正面看過。」、「
      （你沒有辦法判斷總共幾位歹徒？）是。」、「（你被制
      伏之後有無聽到歹徒交談聲音？）無。」（見原審卷二第
      139頁背面、140頁）。而證人即被害人康慧琳於同日原審
      審理時證稱：「用膠帶綑綁我，包括手、頭，手被反轉在
      背後，頭戴全罩式安全帽，直接膠帶綁在安全帽上。」、
      「（綁你安全帽及綁你的手同時進行？）是，有兩個人綁
      。我是沒有看清楚進來人影有幾個人，但是在綁我的安全
      帽及手時，是兩個人在綁我。」、「（可否詳細說明歹徒
      不只兩位之原因？）因為有很多說話的聲音。」、「（你
      的意思是你感覺有四、五位？）是。」（見原審卷二第
      142頁背面、第143、143背面、146頁），其等與證人即告
      發人己○○於97年4月21日原審審理時證稱：「我當時怕綁
      到他的鼻子還說鼻子不要綁到。」、「（確定是丙○○去
      綁乙○○？）是。丙○○一個人去綁，我還過去看，怕綁
      到她的鼻子。」（見原審卷二第150頁背面），所為之證詞
      相較，該被害人即原台聯社超市女職員康慧琳於案發當時
      已戴妥全罩式安全帽準備下班離開台聯社超市，是共犯己○○所稱擔心被告丙○○用膠帶綑綁被害人時會摀住其鼻
      部之事，顯係杜撰之詞，毫無可信。而經原審於審理時當
      庭命被告及共犯己○○、劉金生三人以臺語複述「你去綁
      那個女的，快一點，不要這樣，這樣就好了。」，並兼以
      臺語為問答之方式，用聲音辨識案發當時是何人講上開話
      語，被害人康慧琳證稱聽聞過共犯己○○之聲音、好像聽
      過共犯劉金生之聲音，然未聽過被告丙○○之聲音等語，
      且於該證述過程中，在聽聞共犯己○○、劉金生之聲音之
      際即面露驚恐狀、惟於聽聞被告之聲音時並未有如上述驚
      恐反應之顯現；縱或如證人康慧琳所述確為有3人以上共
      犯該犯行，惟尚未能以此即遽認被告在場。是由上開證人
      丁○○、戊○○、康慧琳所述，亦均無法證明被告於上開
      犯罪當時確係在場之事實。
六、綜上所述，公訴人所指被告涉犯結夥三人以上攜帶兇器竊盜
    、強盜之犯行，除證人即共犯己○○證述及另名共犯被告劉
    金生於偵查中之證述外，並無任何其他積極證據足以證明被
    告於上開犯罪時、地在場參與；且如上述，證人己○○、劉
    金生之多次供述，多所矛盾、前後不一，尚難遽以採信；本
    院自難僅憑上開證人共犯己○○、劉金生之證述，即遽為被
    告有參與上開犯行之認定；此外，復查無其他積極證據足以
    證明被告有何公訴意旨所指之犯行。
七、原審因以不能證明被告犯罪，而為被告無罪之諭知，核無違
    誤。檢察官上訴意旨，未再舉提任何其他具體證據以供本院
    調查，徒就已經原審詳為審酌之事證，再事爭執其證明力，
    並以此指摘原判決不當，求予撤銷改判，為無理由，應予駁
    回。
據上論斷，應依刑事訴訟法第368條，判決如主文。
本案經檢察官黃全祿到庭執行職務。
中    華    民    國    97    年    7     月    31    日
                  刑事第二十庭  審判長法  官  楊貴雄
                                      法  官  林立華
                                      法  官  林銓正
以上正本證明與原本無異。
檢察官如不服本判決，應於收受送達後10日內向本院提出上訴書
狀，其未敘述上訴之理由者並得於提起上訴後10日內向本院補提
理由書（均須按他造當事人之人數附繕本）。
                                      書記官  陳玲憶
中    華    民    國    97    年    7     月    31    日


司法院資訊處製作；財團法人民間司法改革基金會備份。
